【裁判字號】    98,訴,1863
【裁判日期】    980625
【裁判案由】    毒品危害防制條例
【裁判全文】
臺灣臺中地方法院刑事判決              98年度訴字第1863號
公  訴  人  臺灣臺中地方法院檢察署檢察官
被      告  甲○○
                    國民
上列被告因違反毒品危害防制條例案件，經檢察官提起公訴（九
十八年度毒偵字第一０八三號），被告於準備程序中就被訴事實
為有罪之陳述，受命法官經聽取當事人之意見後，由本院合議庭
裁定由受命法官獨任改行簡式審判程序判決如下：
    主   文
甲○○施用第一級毒品，累犯，處有期徒刑壹年月。
    犯罪事實
一、甲○○前因施用毒品案件，經二次觀察、勒戒後，皆認無繼
    續施用毒品之傾向，先後於民國八十七年十一月十一日、八
    十九年十二月二十九日執行完畢釋放，並由臺灣臺中地方法
    院檢察署檢察官分別以八十七年度偵字第二三０六八號、八
    十九年度毒偵字第七六九七號為不起訴處分確定。復因施用
    第二級毒品案件，由同署檢察官提起公訴並聲請強制戒治，
    經本院裁定送強制戒治，並以九十年度易字第三一００號判
    處有期徒刑四月，強制戒治部分於九十一年十二月二十八日
    執行完畢；又因施用毒品案件，經本院以九十一年度中簡字
    第六四八號判處有期徒刑五月，並與上開案件合併定應執行
    有期徒刑七月確定，二案接續執行後，於九十二年七月二十
    八日因徒刑執行完畢而出監。再因施用第一、二級毒品案件
    ，經本院以九十五年度訴字第一五五一號判處有期徒刑十月
    、六月，嗣經本院依九十六年度聲減字第四０三八號裁定減
    為有期徒刑五月、三月，應執行有期徒刑七月確定，於九十
    七年二月九日縮刑期滿執行完畢而於翌日出監。又因施用第
    一、二級毒品案件，經臺灣高等法院臺中分院以九十七年度
    上訴字第七九五號判處有期徒刑一年二月、九月，應執行有
    期徒刑一年八月確定（現正執行中）。詎其仍未能戒絕毒癮
    ，復基於施用第一級毒品之犯意，於九十八年二月二十五日
    下午某時，在臺中市○○區○○路四六九之五號四樓內，以
    將海洛因摻入香煙內吸食之方式，施用第一級毒品海洛因一
    次。嗣於九十八年二月二十六日下午五時三十五分許，在上
    址，為警持本院核發之搜索票執行搜索而查獲，經同意採集
    其尿液送檢後，結果呈可待因及嗎啡陽性反應，始查悉上情
    。
二、案經臺中市警察局第五分局報告臺灣臺中地方法院檢察署檢
    察官偵查起訴。
    理    由
壹、程序方面：
一、按除被告所犯為死刑、無期徒刑、最輕本刑為三年以上有期
    徒刑之罪或高等法院管轄第一審案件者外，於法院行準備程
    序進行中，被告先就被訴事實為有罪之陳述時，審判長得告
    知被告簡式審判程序之旨，並聽取當事人、代理人、辯護人
    及輔佐人之意見後，裁定進行簡式審判程序；且受命法官行
    準備程序，與法院或審判長有同一之權限；又簡式審判程序
    之證據調查，不受刑事訴訟法第一百五十九條第一項、第一
    百六十一條之二、第一百六十一條之三、第一百六十三條之
    一及第一百六十四條至第一百七十條規定之限制，刑事訴訟
    法第二百七十三條之一第一項、第二百七十九條第二項前段
    、第二百七十三條之二分別定有明文。
二、查本件被告甲○○所犯為死刑、無期徒刑、最輕本刑為三年
    以上有期徒刑以外之罪，且非高等法院管轄第一審之案件，
    經本院合議庭裁定由受命法官行準備程序時，被告就被訴事
    實為有罪之陳述後，復經本院合議庭裁定由受命法官獨任行
    簡式審判程序，是其證據之調查，自不受刑事訴訟法第一百
    五十九條第一項、第一百六十一條之二、第一百六十一條之
    三、第一百六十三條之一及第一百六十四條至第一百七十條
    規定之限制，合先敘明。
貳、實體方面：
一、上揭犯罪事實，業據被告甲○○於偵查、本院準備程序及審
    理中坦承不諱，且被告於九十八年二月二十六日在警局經其
    同意所採集之尿液，經送請中山醫學大學附設醫院檢驗科藥
    物檢測中心檢驗結果，確呈海洛因代謝物之可待因、嗎啡陽
    性反應，有該中心九十八年三月十三日出具之尿液檢驗報告
    （實驗編號：0000000號）、臺中市警察局第五分局
    委託尿液檢驗代號與真實姓名對照表及採集尿液同意書各一
    紙在卷可稽。此外，復有臺中市警察局第五分局松安派出所
    員警職務報告書、中山醫學大學附設醫院檢驗科篩檢報告、
    臺灣臺中地方法院檢察署刑案資料查註紀錄表各一份及電話
    0000000000、0000000000撥打畫面照片影本共四紙在卷可資
    佐證，足見被告上開自白，核與事實相符，堪以採信。又九
    十二年七月九日新修正之毒品危害防制條例刪除二犯及三犯
    之規定，一改修法前繁雜之處遇程序，僅將施用毒品者簡化
    區分為初犯、再犯，並認施用毒品者係屬病患性犯人，以觀
    察、勒戒戒除其身癮，並以強制戒治去除其心癮。經觀察、
    勒戒或強制戒治執行完畢釋放後，若係五年後再犯該條例第
    十條施用毒品罪者，與同條例第二十條第一項、第二項關於
    「初犯」之處理方式相同，檢察官應先聲請法院裁定令被告
    入勒戒處所觀察、勒戒，並視有無繼續施用毒品傾向，決定
    應予釋放、為不起訴之處分，或應聲請法院裁定令入勒戒處
    所強制戒治；若係五年內「再犯」同條例第十條施用毒品罪
    者，依同條例第二十三條第二項規定，檢察官則應依法追訴
    。觀諸該條例第二十條第三項之修正理由：「觀察、勒戒或
    強制戒治五年後再犯者，顯見前所實施之觀察、勒戒或強制
    戒治已足以遮斷其施用毒品之癮，為期自新及協助其戒除毒
    癮，對此五年後再犯者，爰明定仍適用初犯之規定，先經觀
    察、勒戒、強制戒治之程序。」及同條例第二十三條第二項
    之修正理由：「為配合簡化施用毒品犯之刑事處遇程序，並
    鑑於經觀察、勒戒或強制戒治執行完畢釋放後五年內再犯者
    ，其再犯率甚高，原據以實施之觀察、勒戒及強制戒治既已
    無法收其實效，自應施以刑事處遇。」，顯然如施用毒品者
    係前經觀察、勒戒或強制戒治等治療程序執行完畢五年後，
    始再施用毒品之「初犯」，因前所執行之觀察、勒戒或強制
    戒治已足收戒除毒癮之效，自應重新執行觀察、勒戒或強制
    戒治等治療程序，並於治療程序執行完畢後，由檢察官為不
    起訴處分，毋庸對之追訴處罰；反之，在「再犯」之情形，
    因其先前所為治療程序顯未能收戒斷毒癮之效，且考量施用
    毒品者之再犯率偏高，乃簡化其刑事處遇程序，而逕予追訴
    處罰，不再施以治療程序。參酌上開立法理由，修正毒品危
    害防制條例就施用毒品者，祇於「初犯」及「五年後再犯」
    二種情形，有其追訴條件之限制，即須於初犯經觀察、勒戒
    或強制戒治釋放後，五年內均無施用毒品之行為，始能認其
    前所實施之觀察、勒戒或強制戒治已足遮斷毒癮，而得於五
    年後再犯時，再予適用初犯之規定，重行觀察、勒戒等程序
    。倘五年內已經再犯，被依法追訴處罰，縱其第三次（或第
    三次以上）施用毒品之時間在初犯釋放五年以後，即與「五
    年後再犯」之情形有別，且因已於「五年內再犯」，顯見其
    再犯率甚高，原實施觀察、勒戒或強制戒治，已無法收其實
    效，而無五年戒斷期之存在，自無再經觀察、勒戒及強制戒
    治之必要，應由檢察官逕行起訴，始符新法修正之本旨。本
    件被告前因施用毒品案件，經二次觀察、勒戒後，皆認無繼
    續施用毒品之傾向，先後於八十七年十一月十一日、八十九
    年十二月二十九日執行完畢釋放，並由臺灣臺中地方法院檢
    察署檢察官分別以八十七年度偵字第二三０六八號、八十九
    年度毒偵字第七六九七號為不起訴處分確定。復因施用第二
    級毒品案件，由同署檢察官提起公訴並聲請強制戒治，經本
    院裁定送強制戒治，並以九十年度易字第三一００號判處有
    期徒刑四月，強制戒治部分於九十一年十二月二十八日執行
    完畢；又因施用毒品案件，經本院以九十一年度中簡字第六
    四八號判處有期徒刑五月，並與上開案件合併定應執行有期
    徒刑七月確定，二案接續執行後，於九十二年七月二十八日
    因徒刑執行完畢而出監。再因施用第一、二級毒品案件，經
    本院以九十五年度訴字第一五五一號判處有期徒刑十月、六
    月，嗣經本院依九十六年度聲減字第四０三八號裁定減為有
    期徒刑五月、三月，應執行有期徒刑七月確定，於九十七年
    二月九日縮刑期滿執行完畢而於翌日出監，有臺灣高等法院
    被告前案紀錄表在卷可參，被告於上開觀察、勒戒暨強制戒
    治後，既曾於五年內再犯毒品危害防制條例第十條之罪，並
    業經判刑確定，本次被告復行觸犯毒品危害防制條例第十條
    之罪，自非屬毒品危害防制條例第二十條第三項所定「五年
    後再犯」之情形，而應依法追訴。從而，本件事證明確，被
    告前開施用第一級毒品海洛因之犯行，洵堪認定。
二、核被告所為，係犯毒品危害防制條例第十條第一項之施用第
    一級毒品罪。被告為施用而持有第一級毒品，其持有之低度
    行為，應為施用之高度行為所吸收，不另論罪。又被告前因
    施用毒品案件，經二次觀察、勒戒後，皆認無繼續施用毒品
    之傾向，先後於八十七年十一月十一日、八十九年十二月二
    十九日執行完畢釋放，並由臺灣臺中地方法院檢察署檢察官
    分別以八十七年度偵字第二三０六八號、八十九年度毒偵字
    第七六九七號為不起訴處分確定。復因施用第二級毒品案件
    ，由同署檢察官提起公訴並聲請強制戒治，經本院裁定送強
    制戒治，並以九十年度易字第三一００號判處有期徒刑四月
    ，強制戒治部分於九十一年十二月二十八日執行完畢；又因
    施用毒品案件，經本院以九十一年度中簡字第六四八號判處
    有期徒刑五月，並與上開案件合併定應執行有期徒刑七月確
    定，二案接續執行後，於九十二年七月二十八日因徒刑執行
    完畢而出監。再因施用第一、二級毒品案件，經本院以九十
    五年度訴字第一五五一號判處有期徒刑十月、六月，嗣經本
    院依九十六年度聲減字第四０三八號裁定減為有期徒刑五月
    、三月，應執行有期徒刑七月確定，於九十七年二月九日縮
    刑期滿執行完畢而於翌日出監等節，有臺灣高等法院被告前
    案紀錄表及臺灣臺中地方法院檢察署刑案資料查註紀錄表各
    一份在卷可按，其於五年以內故意再犯本件有期徒刑以上之
    罪，為累犯，應依刑法第四十七條第一項規定加重其刑。爰
    審酌被告前曾多次因施用毒品案件，經觀察勒戒、強制戒治
    之程序，復多次經本院判處有期徒刑，猶不知悛改，仍再施
    用不綴，顯然無視毒品對於其自身健康之戕害及對於社會安
    全與公共秩序之潛在危害；惟念及施用毒品固戕害個人健康
    至鉅，然就他人權益之侵害仍屬有限，及其犯罪目的、手段
    及犯後坦承犯行之態度、施用毒品之次數等一切情狀，量處
    如主文所示之刑，以示懲儆。
據上論斷，應依刑事訴訟法第二百七十三條之一第一項、第二百
九十九條第一項前段，毒品危害防制條例第十條第一項，刑法第
十一條、第四十七條第一項，判決如主文。
本案經檢察官乙○○到庭執行職務。
中    華    民    國    98    年    6    月    25   日
                  刑事第十四庭    法  官  林學晴
上正本證明與原本無異。
如不服本判決應於收受送達後10日內向本院提出上訴書狀，並應
敘述具體理由；其未敘述上訴理由者，應於上訴期間屆滿後20日
內向本院補提理由書（均須按他造當事人之人數附繕本）「切勿
逕送上級法院」。
                                  書記官  簡雅文
中    華    民    國    98    年    6    月    25   日
【附錄本案論罪科刑法條全文】
毒品危害防制條例第十條：
施用第一級毒品者，處六月以上五年以下有期徒刑。
施用第二級毒品者，處三年以下有期徒刑。


司法院資訊處製作；財團法人民間司法改革基金會備份。
